【裁判字號】    97,消債更,924
【裁判日期】    971124
【裁判案由】    更生事件
【裁判全文】
臺灣臺南地方法院民事裁定           97年度消債更字第924號
聲請人即
債  務  人  甲○○
上列當事人因消費者債務清理事件聲請更生，本院裁定如下：
    主  文
債務人甲○○自民國九十七年十一月二十四日十二時起開始更生
程序。
    理  由
一、按債務人不能清償債務或有不能清償之虞，且無擔保或無優
    先權之債務總額未逾新臺幣（下同）1,200 萬元者，於法院
    裁定開始清算程序或宣告破產前，得向法院聲請更生。法院
    開始更生程序之裁定，應載明其年、月、日、時，並即時發
    生效力，消費者債務清理條例（下稱消債條例）第3條、第
    42條第1項、第45條第1項定有明文。又按債務人對於金融機
    構因消費借貸、自用住宅借款、信用卡或現金卡契約而負債
    務，在聲請更生或清算前，應提出債權人清冊，以書面向最
    大債權金融機構請求協商債務清償方案，並表明共同協商之
    意旨，債務人與金融機構協商成立者，不得聲請更生或清算
    ，但因不可歸責於己之事由，致履行顯有重大困難者，不在
    此限，消債條例第151條第1、5項亦定有明文。
二、本件聲請意旨略以：聲請人即債務人甲○○現以打零工維生
    ，每月收入不固定，平均月收入約3萬元，除此收入外，名
    下並無其他財產，然累積債務總金額已達1,679,758元，債
    務人有不能清償債務之情事，雖曾依照中華民國銀行公會會
    員辦理消費金融案件無擔保債務協商機制，與債權人國泰世
    華銀行等8間銀行成立協商，每月應還款金額為35,153元，
    然債務人於協商時收入即不穩定，因銀行疲勞催收，迫於無
    奈始接受上開協商條件，債務人為了繳納協商款，於民國95
    年5月份向大姊借貸18萬元繳納協商款，於繳納5期後即無力
    償還而毀諾，債務人尚須扶養2名子女，以債務人之收入扣
    除個人基本生活費用及子女之扶養費用，已無法清償協商款
    ，有不可歸責於己之事由致履行困難或不能履行，符合消債
    條例第3條、第151條第5項但書之規定，爰依上開規定，提
    出財產及收入狀況說明書、債權人清冊、債務人清冊，聲請
    更生等語。
三、經查：
(一)債務人主張以打零工維生，每月收入不固定，平均月收入約
    3萬元，除此收入外，名下並無其他財產之事實，業據提出
    財政部臺灣省南區國稅局95、96年度綜合所得稅各類所得資
    料清單及財產歸屬資料清單各1份為證，並經本院調取債務
    人之郵政、勞、健保及集保資料、稅務電子閘門財產所得調
    件明細表在卷可稽，堪認債務人確已達不能清償債務之程度
    。又聲請人無擔保或無優先權之債務總額確實未逾1,200 萬
    元等情，亦據債務人提出債權人清冊及財團法人金融聯合徵
    信中心當事人信用綜合信用報告書在卷可憑。另債務人前未
    曾經法院宣告清算程序或宣告破產，且未曾依消債條例或破
    產法之規定而受刑之宣告等情，亦有本院民事紀錄科查詢表
    、臺灣高等法院被告前案紀錄表在卷可憑。
(二)而債務人雖曾於消債條例施行前，與各債權銀行就無擔保債
    務成立協商，約定自95年4月起，分80期，每月償還35, 153
    元等情，有協議書附卷可按。然債務人現每月收入並不固定
    且尚須扶養2名子女（許瑋珊，80年7月6日出生；林庭羽，
    93年8月23日出生）等情，亦有債務人提出之戶籍謄本在卷
    可憑。又債務人主張於95年5月份向大姊借貸18萬元繳納協
    商款，亦據債務人提出郵局儲金簿影本，經本院確認無訛。
    縱以債務人現每月約3萬元之收入計算，姑不論債務人仍須
    有每月最低之基本生活費用支出，縱所得悉數用以履行協商
    條件仍有不足，如債務人向其他人借貸來償還對債權銀行之
    協商債務，僅是債務人將債權銀行之債務轉對其他人，無法
    謀求債務人得因履行協商條件，使其債務獲得解決而有更生
    之機會，若係依賴其他親友贈與金錢，其終非經常性之所得
    ，自無從期其藉此而得繼續履行協商條件，況債務人與債權
    銀行成立協商，常係因其為債務人，在協商中已居於弱勢地
    位，為求能因協商而獲得較佳之清償條件，而不得不基於債
    權銀行之要求與之成立協商，然債務人每月之薪資收入既較
    協商條件每月應履行之金額為低，顯不能期待其能依協商條
    件為履行，其主張係因不可歸責於己之事由，致履行上開協
    議顯有重大困難，堪予採信。
四、綜上所述，債務人僅係一般消費者，並未從事營業，其已達
    不能清償債務或有不能清償之虞之程度，其中無擔保或無優
    先權之債務，在1,200 萬元以下，之前雖與各債權銀行達成
    協議，但因不可歸責於己之事由，致履行上開協議顯有重大
    困難，且未經法院裁定開始清算程序或宣告破產，又查無消
    費者債務清理條例第6條第3項、第8 條或第46條各款所定駁
    回更生聲請之事由存在，則債務人聲請更生，應屬有據，爰
    裁定如主文。
中    華    民    國    97    年    11    月    24    日
                  民事第三庭  法  官  高榮宏
以上正本係照原本作成。
本裁定不得抗告。
中    華    民    國    97    年    11    月    24    日
                              書記官  陳淑芬


司法院資訊處製作；財團法人民間司法改革基金會備份。
